---
title: ""
---

# Análise de variância (ANOVA)

A ANOVA é um método estatístico usado para testar as diferenças entre dois ou mais grupos, usando o teste F.

### Pacotes Usados
```{r}
library(gsheet)
library(tidyverse)
library(performance)
library(DHARMa)
library(emmeans)
```


*Importação dos dados*

```{r}
micelial <- gsheet2tbl("https://docs.google.com/spreadsheets/d/1bq2N19DcZdtax2fQW9OHSGMR0X2__Z9T/edit#gid=959387827")
```

*Visualização dos dados*

```{r}
micelial |> 
  ggplot(aes(especie, tcm))+
  geom_boxplot()+
  geom_jitter(width = 0.05)
  
```

## ANOVA usando modelo lm

```{r}
m1 <- lm(tcm ~ especie, data = micelial)
anova(m1)
# rejeita a hipotese nula de que as médias são iguais, pelo menos um grupo difere dos demais grupos.
```

### Verificar se as premissas são atendidas

Para verificar as premissas do teste, vamos usar o pacote performance e o pacote DHARMa

### Normalidade dos resíduos

```{r}
check_normality(m1)
#normalidade ok
```

Normalidade visual

```{r}
hist(m1$residuals)

qqnorm(m1$residuals)
qqline(m1$residuals)
```

### homogeneidade das variâncias

```{r}
check_heteroscedasticity(m1)
```

Usando o pacote DHARMa da para checar a normalidade e homocedasticidade de maneira mais pratica

```{r}
plot(simulateResiduals(m1))
```

### comparação de médias

Para comparar as médias dos grupos usaremos o pacote emmeans e multcomp

```{r}

means_m1 <- emmeans(m1, ~ especie)
means_m1

means_m1df <- data.frame(means_m1)

means_m1df |> 
  ggplot(aes(especie, emmean))+
  geom_point()+
  geom_errorbar(aes(min = lower.CL,
                    max = upper.CL),
                width = 0.1)

pwpm(means_m1) #tukey

library(multcomp)
cld(means_m1)


```
