---
title: "Importar dados"
author: "Beatriz"
format: html
editor: visual
---

# **Importar dados**

## 1 - De planilha excel

Na rotina acadêmica é muito comum preencher os dados em planilhas do Excel, então, nesta etapa vamos aprender como importar dados externos para dentro do R.

Para isso, usaremos o pacote "readxl" que contem a função "read_excel"

```{r}
library(readxl)
magnesio <- read_excel("dados-diversos.xlsx")
magnesio

```

Uma planilha Excel, pode ter várias abas, suponha que os dados que deseja importar esteja na aba que foi nomeada como "micelial",.

```{r}
micelial <- read_excel("dados-diversos.xlsx", sheet = "micelial")
micelial

# o mesmo raciocinio serve para importar tabela atraves no número da sua localização na planilha.
micelial <- read_excel("dados-diversos.xlsx", sheet =  3)
```

## 2 - Arquivo csv

Usaremos o pacote "tidyverse" que carrega o readr, onde contem a função "read_csv"

```{r}
library(tidyverse)
dados <- read_csv("dados-diversos.csv")
dados
```

## 3 - Planilha google

Usaremos o pacote "gsheet" e a função "gsheet2tbl"

```{r}
library(gsheet)
dadosgoogle <- gsheet2tbl("https://docs.google.com/spreadsheets/d/1aID5Dh6PlBVCKzU1j7k-WA6zuWQWE2NhtWEgdJtt5iA/edit#gid=921203844")
dadosgoogle
```
