---
title: ""
---

# **Importar dados**

### Pacotes usados

```{r, results='hide', message=FALSE, warning=FALSE}
library(readxl) # importa de planilha excel
library(tidyverse) # importa arquivo csv
library(gsheet) # importa arquivo de planilha google

```

## 1 - De planilha excel

Na rotina acadêmica é muito comum preencher os dados em planilhas do Excel, então, nesta etapa vamos aprender como importar dados externos para dentro do R.

Para isso, usaremos o pacote "readxl" que contem a função "read_excel"

```{r}
magnesio <- read_excel("dados-diversos.xlsx")
magnesio
```

Uma planilha Excel, pode ter várias abas, suponha que os dados que deseja importar esteja na aba que foi nomeada como "micelial",.

```{r}
micelial <- read_excel("dados-diversos.xlsx", sheet = "micelial")
micelial

# o mesmo raciocinio serve para importar tabela atraves no número da sua localização na planilha.
micelial <- read_excel("dados-diversos.xlsx", sheet =  3)
```

## 2 - Arquivo csv

Usaremos o pacote "tidyverse" que carrega o readr, onde contem a função "read_csv"

```{r}
dados <- read_csv("dados-diversos.csv")
dados
```

## 3 - Planilha google

Usaremos o pacote "gsheet" e a função "gsheet2tbl"

```{r}
dadosgoogle <- gsheet2tbl("https://docs.google.com/spreadsheets/d/1bq2N19DcZdtax2fQW9OHSGMR0X2__Z9T/edit?gid=866852711#gid=866852711")
dadosgoogle
```
