---
title: ""
---

## **Pacotes**

Algumas funções são nativas do R, não precisa instalar nenum pacote para ser usada. Porém, algumas funções são provinientes de pacotes específicos que precisam ser instalados para serem usadas. A maioria dos pacotes são disponibilizados através do CRAN (Comprehensive R Archieve Network), que é o repositório oficial do R. Alguns pacotes podem ser instalados através do GitHub.

### Como instalar pacotes do CRAN

Para instalar pacotes, segue o comando menu: tools - install packages, vai abrir uma aba e digita o nome do pacote na opção packages. Ou através do comando "install.packages("nome_do_pacote")". Após a instalação do pacote, para usar suas funções, é necessário carregar o parote com a função library(nome do pacote)

```{r}
#install.packages("tidyverse")
```

### Como instalar pacotes do GitHub

```{r}
#install_github("emdelponte/r4pde")
```

### **Carregar pacote**

Após a instalação do pacote, para usar suas funções, é necessário carregar o parote com a função library(nome do pacote)

```{r, results='hide', message=FALSE, warning=FALSE}
library(tidyverse)
```

## **Explorando funções do dplyr**

O pacote dplyr carrega automaticamente com o tidyverse. O dplyr possue funções essenciais para explorae os dados, como selec seceliona colunas específicas, filter (filtra linhas),count e etc.

```{r}
library(readxl)
library(tidyverse)
magnesio <- read_excel("dados-diversos.xlsx")

#dentro do conjunto magnesio, selecionar a coluna trat e filtrar dentro de trat o tratamento control
magnesio |>
  select(trat) |> 
  filter(trat == "control")

#demtro do conjunto magnesio, filtrar somente comp menor que 15
magnesio |> 
  filter(comp < 15)

#selecionar duas colunas
magnesio |> 
  select(rep, comp) |> 
  filter(comp < 15)

survey <- read_excel("dados-diversos.xlsx", sheet = 11)

# função count para contar
survey |> 
  count(species)

#como agrupar
survey |> 
  group_by(residue) |>
  tally()
  
#Criar uma variável nova com mutate
#criar uma variável extra (log_comp) que é igual ao logaritimo do comprimento

magnesio |> 
  mutate(log_comp = log(comp))
```
